臺灣臺北地方法院民事判決
110年度訴字第5182號
原      告  樋野萌以

訴訟代理人  廖虹羚律師
被      告  謝啓仁  

上列當事人間請求損害賠償事件，本院於民國111年4月20日言詞
辯論終結，判決如下：
    主      文
被告應給付原告新臺幣伍萬元，及自民國一百一十年十二月十三
日起至清償日止，按週年利率百分之五計算之利息。
原告其餘之訴駁回。
訴訟費用由被告負擔二十分之一，餘由原告負擔。
本判決第一項得假執行；但被告如以新臺幣伍萬元為原告預供擔
保，得免為假執行。
原告其餘假執行之聲請駁回。
    事實及理由
壹、程序方面：
一、按因侵權行為涉訟者，得由行為地之法院管轄，民事訴訟法
    第15條定有明文。查本件原告主張被告於通訊軟體LINE（下
    稱LINE）之群組內有侵害原告名譽權之言論，而LINE群組內
    有多位居住於本院轄區之成員已閱覽上開侵害名譽權言論，
    而發生原告主張之名譽權受侵害之結果，堪認本院屬侵權行
    為結果發生地，是本院就本件自有管轄權。
二、被告未於言詞辯論期日到場，核無民事訴訟法第386 條所列
    各款事由，故依原告之聲請，由其一造辯論而為判決。
貳、實體方面：
一、原告主張：兩造為西湖高工職觀光科同班同學，均係名稱為
    「75西湖觀丙」之LINE群組（下稱系爭群組）之成員。詎被
    告因對伊就民間捐贈採購及施打疫苗議題之言論不滿，竟於
    民國110年6月2日至110年6月3日間，在系爭群組內張貼如附
    表編號1至20所示之言論（下稱系爭言論），侵害伊之名譽
    權，致伊精神痛苦，伊得請求被告賠償精神慰撫金新臺幣（
    下同）100萬元，爰依民法第184條第1項前段、第195條第1
    項前段規定，提起本件訴訟等語。並聲明：㈠被告應給付原
    告100萬元，及自起訴狀繕本送達翌日起至清償日止，按週
    年利率5％計算之利息。㈡原告願供擔保，請准宣告假執行。
二、被告未於言詞辯論期日到場，亦未提出準備書狀作何聲明或
    陳述。
三、本院之判斷：
  ㈠按因故意或過失，不法侵害他人之權利者，負損害賠償責任
    ；不法侵害他人之身體、健康、名譽、自由、信用、隱私、
    貞操，或不法侵害其他人格法益而情節重大者，被害人雖非
    財產上之損害，亦得請求賠償相當之金額，民法第184條第1
    項前段、第195條第1項前段分別定有明文。次按「名譽」係
    指人之品德、名聲、信譽或其他人格的價值，受到來自社會
    客觀的評價之謂，是名譽有無受到侵害，應以社會上對其之
    評價是否有受到貶損為斷。　
  ㈡經查，被告確有於系爭群組張貼如附表編號1至20所示之言論
    等情，此有系爭群組LINE對話紀錄截圖在卷可稽（見本院卷
    第101至187頁），應堪憑採。觀諸如附表編號5、6、8、11
    、14、16、17、18所示之言論，被告稱原告為「日本龜子」
    、「日本狗」等語（見本院卷第129頁、第133至135頁、第1
    39頁、第151頁、第161頁、第167頁、第173頁），屬被告主
    觀價值評斷之意見表達，又被告在系爭群組稱歸化日本籍之
    原告「日本龜子」、「日本狗」，依一般社會通念顯係辱罵
    、貶抑他人之言論，而屬偏激不堪之負面文字，當致原告之
    社會評價有所減損，堪認被告張貼如附表編號5、6、8、11
    、14、16、17、18所示之言論，應係不法侵害原告名譽權之
    侵權行為，而得請求精神慰撫金之損害賠償。至原告雖主張
    被告所張貼如附表編號1至4、7、9、10、12、13、15、19、
    20之言論亦屬侵害名譽權之行為等語。惟查，前開言論雖有
    「幹」、「祝你們早日確診」、「少在這裡靠北」、「不敢
    告是小狗」等語，其語氣固係刻薄、粗俗，且具挑釁之意，
    然尚未至貶損原告人格及社會評價之程度，尚難認係侵害原
    告名譽權之情形，是原告此節主張，尚非可採。　
  ㈣又按精神慰撫金之多寡，應斟酌雙方之身分、地位、資力與
    加害程度，及其他各種情形核定相當之數額，該金額是否相
    當，自應依實際加害情形與被害人所受之痛苦及雙方之身分
    、地位、經濟狀況等關係決定之（最高法院51年台上字第22
    3號判決意旨參考）。本院審酌原告為日本京都藝術大學畢
    業，擔任染織家，名下有日本東京不動產2處等情，業據原
    告陳明在卷（見本院卷第13至15頁、第49至99頁、第257至2
    59頁、第261至289頁），並衡以被告名下有汽車2部之財產
    情形（見本院財產資料卷），審酌本件兩造經濟狀況、侵權
    行為之情節等一切情狀，認原告請求被告賠償精神慰撫金之
    金額以5萬元為適當，逾此範圍之請求，為無理由。
  ㈤再按給付無確定期限者，債務人於債權人得請求給付時，經
    其催告而未為給付，自受催告時起，負遲延責任，其經債權
    人起訴而送達訴狀，與催告有同一之效力，民法第229 條第
    2 項定有明文。又遲延之債務，以支付金錢為標的者，債權
    人得請求依法定利率計算之遲延利息，法定週年利率為5％，
    民法第233 條第1 項前段、第203條定有明文。本件原告請
    求被告損害賠償之債權，核屬無確定期限之給付，經原告提
    起訴訟，起訴狀繕本於110年12月12日送達被告（見本院卷
    第237頁），被告迄未給付，當負遲延責任。是原告請求此
    部分自起訴狀繕本送達被告翌日即110年12月13日起至清償
    日止，按週年利率5％計算之遲延利息，核無不合，應予准許
    。
四、綜上所述，原告依民法第184條第1項前段、第195條第1項規
    定前段規定，請求被告給付5萬元，及自110年12月13日起至
    清償日止，按週年利率5％計算之利息，為有理由，應予准許
    ，逾此範圍之請求，為無理由，應予駁回。
五、本判決所命給付之金額未逾50萬元，依民事訴訟法第389條
    第1項第5款規定，應依職權宣告假執行，並依民事訴訟法第
    392 條第2 項規定，依職權宣告被告得預供擔保而免為假執
    行。
六、本件事證已臻明確，原告其餘主張與攻擊方法及所提證據，
    經審酌後認與本件判決之結果不生影響，爰不另一一論述，
    併此敘明。
七、訴訟費用負擔之依據：民事訴訟法第79條。
中　　華　　民　　國　　111 　年　　5 　　月　　18　　日
                  民事第八庭  審判長法  官  鄭佾瑩
                                    法  官  宣玉華
                                    法  官  邱于真
以上正本係照原本作成。
如對本判決上訴，須於判決送達後20日內向本院提出上訴狀。如
委任律師提起上訴者，應一併繳納上訴審裁判費。
中　　華　　民　　國　　111 　年　　5 　　月　　18　　日
                                    書記官  邱美嫆

附表（民國）    編號 日期 時間 言論內容 1 110年6月2日 23：01 幹你娘ㄟ！是你們這幾個活得太舒服了，再次祝你們講這些意識形態的早日確診！ 2  23：03 願上帝跟媽祖保佑你們這幾個早日確診！ 3  23：07 尤其妳最靠北 4  23：08 少在這裡靠北靠母 5  23：09 我還要跟日本龜子道什麼歉！幹！滾！ 6  23：11 日本狗，滾蛋 7  23：11 來告啊，我錢多的是，等妳來 8  23：12 不敢告就是狗，日本狗 9  23：13 嗯嗯，叫牠少吠 10  23：13 不敢告就是狗 11  23：14 趕緊，日本狗 12  23：28 我管他們日本人死多少人，我只知道台灣沒疫苗會死更多人而已，牠在這裡吠牠們日本 13  23：28 不敢告就是狗 14  23：31 （取笑貼圖）日本狗 15  23：32 少吠了，趕緊 16  23：53 你趕緊把你們日本的地址給我吧，日本狗 17  23：55 就只有妳有律師喔！笑死人了（取笑貼圖）日本狗 18  23：59 我身家還不到一億啦！沒很多，趕緊！速度！快快快（取笑貼圖）日本狗 19 110年6月3日 00：09 臺灣話就我吃剩飯等妳，不敢就是狗 20  00：13 趕緊！速度！快快快，燒錢還不知道誰厲害（取笑貼圖）